臺灣高等法院臺南分院民事裁定　100年度抗字第200號
抗　告　人　第一商業銀行股份有限公司
法定代理人　蔡慶年
代　理　人　楊絮如
上列抗告人因與相對人薛有洧間聲請返還提存物事件，抗告人對
於中華民國100年09月23日臺灣臺南地方法院100年度事聲字第45
號所為裁定提起抗告，本院裁定如下：
    主  文
抗告駁回。
抗告訴訟費用新臺幣壹仟元由相對人負擔。
    理  由
一、抗告人於原法院聲請及抗告意旨略以：抗告人前依原法院96
    年度裁全字第5770號假扣押裁定，提供新臺幣（下同）206,
    000元為擔保金，以同院96年度受存字第3331號提存後，聲
    請同院以96年度執全字第2990號假扣押執行相對人之財產在
    案。後兩造間原法院97年度訴字第790號請求清償借款事件
    訴訟終結，相對人未就該筆擔保金行使權利，抗告人乃於民
    國（下同）100年03月23日以高雄順昌郵局第122號存證信函
    ，催告相對人行使權利，經郵局以招領逾期退回，迄今相對
    人逾期仍未行使權利；查「招領」之情形，實務上郵務人員
    皆會投遞招領單於應受送達人之信箱，通知其隨時可至郵局
    領取該文件，則系爭存證信函實已置於相對人可支配，並隨
    時可得了解之客觀狀態，可知有關非對話意思表示已達到相
    對人，發生催告之效力，應准抗告人領回擔保金，惟原裁定
    駁回抗告人之聲請。為此，提起抗告請求重新合理之裁定以
    求公平等語。
二、按訴訟終結後，供擔保人證明已定20日以上之期間，催告受
    擔保利益人行使權利而未行使者，或法院依供擔保利益人之
    聲請，通知受擔保利益人於一定期間內行使權利並向法院為
    行使權利之證明而未證明者，法院應依供擔保人之聲請，以
    裁定命返還其提存物或保證書，民事訴訟法第104條第1項第
    3款定有明文，依同法第106條之規定，於其他依法令供訴訟
    上之擔保者，亦準用之。其中所謂訴訟終結，在因假扣押或
    假處分所供擔保之場合，因該擔保係為保障受擔保利益人因
    該假扣押或假處分所受損害而設，倘執行法院已依假扣押或
    假處分裁定為假扣押或假處分之執行，則在供擔保人撤回假
    扣押或假處分之執行前，受擔保利益人所受損害仍可能繼續
    發生，損害額既尚未確定，自難強令其行使權利，必待供擔
    保人已撤回假扣押或假處分之執行，始得謂為訴訟終結（最
    高法院98年台抗字第49號、87年台抗字第234號裁定意旨參
    照）。
三、經查：
  1.本件假扣押執行事件之標的物，一部經他案執行完畢，其餘
    經聲請人撤回，而依強制執行法第132條第3項之規定，已不
    得聲請執行，訴訟可謂終結。又查相對人於99年08月19日遷
    入之住所即台南市○區○○里○○鄰○○路○段I51巷3號，有
    個人基本資料在卷可憑（見原審事聲字第45號卷第11頁）。
    抗告人於100年03月23日以高雄順昌郵局第122號存證信函寄
    至上開相對人住所，催告相對人行使權利，因招領逾期而退
    回予寄件人即抗告人，有該存證信函附寄件信封可稽（見另
    原審司聲字卷第10頁）。
  2.郵務機關送達掛號郵件至送達處所而不獲會晤應受送達人時
    ，僅投遞招領通知應受送達人信箱內，該招領通知僅註明應
    於一定期限內前往某郵局領取掛號信件，縱相對人有收受該
    招領通知，然於前往郵局領取前，亦無法從招領通知得知該
    信件之種類及內容，自難認此時仍置於郵局待招領之存證信
    函，已置於相對人之支配範圍內，隨時可了解其內容之客觀
    狀態，而謂催告相對人行使權利之存證信函已達到相對人，
    是該催告之存證信函未合法送達相對人，不生催告效力。
四、綜上所述，抗告人既未於訴訟終結後合法催告相對人行使權
    利，抗告人依民事訴訟法第104條第1項第3款之規定聲請返
    還提存物，自不應准許。原法院以抗告人之聲請不符法定要
    件，駁回其聲請，核無不合。抗告意旨指摘原裁定不當，求
    予廢棄，並准其返還提存物之聲請，為無理由，應予駁回。
五、據上論結，本件抗告為無理由，爰裁定如主文。
中    華    民    國   100    年    11    月    30    日

                  民事第四庭    審判長法  官  吳上康
                                      法  官  蔡勝雄
                                      法  官  王浦傑
上為正本係照原本作成。
不得再抗告。
中    華    民    國   100    年    11    月    30    日
                                      書記官  蔡振豐